臺灣高等法院民事判決　　　　　　　　　　　　　　九十三年度上易字第四三三號
　　上　訴　人　乙○○
　　　　　　　　元偶企業有限公司
　　兼　　　右
　　法定代理人　甲○
　　共　　　同
　　訴訟代理人　曹運蘭律師
　　複代理人　　陳相如
　　被上訴人　　蔡重宗即俊棋企業社
右當事人間，因請求侵權行為損害賠償事件，上訴人對於中華民國九十三年一月十五
日臺灣板橋地方法院九十二年度訴字第一一三四號第一審判決，提起上訴，經本院於
九十三年八月十七日言詞辯論終結，判決如左：
    主      文
上訴駁回。
第二審訴訟費用由上訴人負擔。
    事實及理由
一、被上訴人起訴主張：上訴人乙○○、甲○夫妻，分別為上訴人元偶企業有限公司
    (以下稱元偶公司)受僱人兼實際負責業務之人、及登記名義之負責人，共同以上
    訴人元偶公司經營玩具、聖誕飾品、手工藝品、禮品之加工、製造、販售等業務
    ；上訴人元偶公司設於台北縣板橋市○○○街一二四巷十五弄十號工廠，經常堆
    置許多填充玩具、布料、塑膠等易燃物品，九十一年六月二十九日傍晚，上訴人
    乙○○於下班後，因重大過失疏於將工廠內瓦斯爐上之火，予以關閉，導致火災
    發生，除燒燬上訴人元偶公司之廠房外，並波及坐落同巷六之二號由被上訴獨資
    訴人之財產損失計有自動車床、工廠內用品、材料、及營業損失，為此，求為命
    上訴人等連帶賠償被上訴人新臺幣(以下同)六十萬五千零一十一元本息之判決 (
    被上訴人逾上開範圍之請求，原法院為其敗訴判決，未據聲明不服，不予贅述。
     )。並聲明：(一)上訴駁回。(二)第二審訴訟費用由上訴人負擔。
二、上訴人等則以：被上訴人所生損害，係上訴人乙○○於下班後之個人行為，與上
    訴人元偶公司、甲○無涉；且被上訴人所受損害之生財器材，多為鋼鐵製之機器
    ，易以修復，且已修復部分機台，不克修復者購置同型中古機台，被上訴人實際
    之損失約為三十萬元，上訴人亦願賠償，為被上訴人所拒等語，資為抗辯。並聲
    明：(一)原判決不利於上訴人部分廢棄。(二)廢棄部分，被上訴人在第一審之訴
    及假執行之聲請均駁回。(三)第一、二審訴訟費用由被上訴人負擔。
三、被上訴人主張上訴人乙○○、甲○夫妻，分別為上訴人元偶公司受僱人兼實際負
    責業務之人、及登記名義之負責人，共同以上訴人元偶公司經營玩具、聖誕飾品
    、手工藝品、禮品之加工、製造、販售等業務；上訴人元偶公司設於台北縣板橋
    市○○○街一二四巷十五弄十號工廠，經常堆置許多填充玩具、布料、塑膠等易
    燃物品，九十一年六月二十九日傍晚，上訴人乙○○於下班後，因重大過失疏於
    將工廠內瓦斯爐上之火，予以關閉，導致火災發生，除燒燬上訴人元偶公司之廠
    房外，並波及坐落同巷六之二號由被上訴獨資設立之「俊祺企業社」廠房，將被
    上訴人所有生財器具設備予以燒燬，上訴人乙○○因而被以公共罪嫌判處有期徒
    刑二個月等事實，為上訴人等所不爭執，且有原審九十一年度易字第三○一六號
    公共危險刑事卷宗、九十一年度偵字第一八一五四號偵查卷宗等影本及原法院九
    十一年度易字第三○一六號刑事判決在卷足稽；被上訴人主張之上開事實，應堪
    信為真實。
四、按：受僱人因執行職務，不法侵害他人之權利者，由僱用人與行為人連帶負損害
    賠償責任；數人共同不法侵害他人之權利者，連帶負損害賠償責任，民法第一百
    八十八條第一項前段、第一百八十五條第一項前段分別定有明文。經查上訴人乙
    ○○於九十一年六月二十九日星期六下午四時四十分許，離開公司送貨至三峽，
    擬於返回後繼續工作之事實，已據其於台北縣警察局板橋分局大觀派出所警訊中
    供述綦詳，上訴人乙○○於執行職務之際，疏於關閉爐火引發火災致生損害於被
    上訴人，其僱用人即上訴人元偶公司自應依法負連帶賠償責任。上訴人甲○為上
    訴人元偶公司之負責人、上訴人乙○○為實際負責人，營業項目為玩具、聖誕飾
    品、手工藝品、禮品之加工、製造、販售，設於台北縣板橋市○○○街一二四巷
    十五弄十號之工廠，經常堆置填充玩具、布料、塑膠等易燃物品，均應注意設置
    自動灑水器具等消防器材設施，竟疏於注意而未設置，而僅設置警報器，於警報
    器響時火勢尚非猛烈，目擊證人陳信吉尚可走至元偶公司鐵門口觀看其內著火情
    形，因無自動灑水器具等消防器材設施之設置，以致災情擴大等事實，由目擊證
    人陳信吉於板橋分局大觀派山所證稱：「當時我是從僑中一街一二四巷十五弄底
    走出來，走到元偶玩具工廠前時，發現該工廠的警報器在響，且大門深鎖，我從
    鐵門往內看，發現工廠已經開始著火」等語，足堪認定。上訴人甲○、乙○○僅
    均有過失，對於被上訴人之損害，應依共同侵權行為之規定負連帶賠償責任。
五、茲應審究者為被上訴人所受損害，及其所請求之數額，是否相當，經查：
(一)自動車床部分：被上訴人主張其所有如原判決附表 (以下稱附表)A 編號1至12所
    示之機台被火燒到毀損，其中僅錡夆牌之機台一部送修，其餘機台則報廢之事實
    ，為上訴人乙○○自認「被燒十二部沒有錯．．．」(原審卷第十九頁)，核與證
    人黃獻龍於原審到場結證稱：「大約九十一年小孩放暑假時約七月間，有人間接
    透過朋友跟我說，有十一台機台交給我處理，有辦法處理就處理，無法處理，就
    當廢鐵賣掉，我看後，只有壹台可以處理，其他的十台就當廢鐵賣掉，每公斤以
    二元賣掉，可以修的那部，我有修好，我修好後交給謝先生（謝文國），．．．
    因為這些是舊的，所以這些都沒有保固」等語(原審卷第一三九頁)相符，被上訴
    人主張之事實，尚堪採信。附表 A編號1至8所示之機台被上訴人購入時係舊貨，
    而非新品，且部分機台自出廠迄今已超過十年，難以適用固定資產耐用年數表扣
    除折舊之方式計算機台燒毀之損失，應以機台被燒毀時之市價作為認定損失之依
    據；查附表 A編號1至8所示之機台經鈦靖實業有限公司估價結果現值為二十八萬
    元，有被上訴人提出之估價單一件足憑，該公司負責人黃獻龍於原法院又結證「
    ．．．因為這些都是舊品，所以這些都沒有保固。」、「比較好的機器，以我買
    進來的價格會高出平常的一到一成五左右」等語 (原審卷第一四○頁），及參酌
    自用機器之保養與維修狀況通常較良好等一切狀況，認被上訴人因附表A編號1至
     8所示機台燒毀所受之損害，以估價單報價再加計一成五方屬公允；又其中一部
    錡夆牌機台雖經上訴人乙○○予以回復原狀，惟上訴人無法明確指出係估價單上
    號碼3或6之機台，自應以有利於被上訴人之認定，認係估價單上號碼6之錡夆牌
    機台 (即附表A編號6之機台），則就附表A編號1至5、7、8機台之損害，被上訴
    人得請求上訴人等賠償三十萬四千七百五十元，其計算式為：265000×(1+15%)=
    304750。至於附表A編號9至12之送料機，上訴人雖未抗辯被上訴人購入時為舊品
    ，參酌行政院公布之固定資產耐用年數表第三項第十九項其他機械及設備，號碼
    三一九六其他輸送管及設備所載，耐用年限為十年，依被上訴人購入時之價格
    按直線折舊法扣除折舊費用後，現值分別為八千八百元[22000×(1-6/10)=8800]
    、五萬二千五百元[75000× (1-3/10)=52500]、四萬八千元[60000× (1-2/10)
    = 48000]、一萬七千五百元[35000× (1-5/10) =17500]。被上訴人就自動車床
    部分得請求上訴人賠償合計為四十三萬一千五百五十元（304750＋8800＋52500
    +48000＋17500＝431550)。
(二)工廠內用品部分：被上訴人主張其工廠內用品之自動車床底下的油板燒毀，受有
    一萬一千元之損害，業據提出編號之照片為憑(原審卷第一二一頁)，且為上訴
    人所不爭執，應堪信為真實，上訴人自應賠償此部分之損害。
(三)材料損失部分：原告主張其所有如附表C所示之材料8六角條子三百公斤 (單價二
    十二元)、6.35六角條子五百公斤 (單價二十二元)、圓銅一萬粒 (單價四元)、
    凹凸輪(三萬零四百四十元)遭毀損，受有八萬八千零四十元之損害，業據提出現
    場照片五張及統一發票三紙(原審卷第一二五至第一二八頁)為憑，其中六角條材
    料核與上訴人於原審到場陳述：Ｃ產品部分我全部幫他搬的，至少應有一頓，單
    價約在二十二元等語(原審卷第一○一頁)相符；被上訴人主張材料部分之損失請
    求上訴人賠償八萬八千零四十元 (17600+40000+30440=88040)，非無可採。
(四)營業損失部分：被上訴人主張因上訴人等之過失，致其工廠遭火燒毀，無法營業
    之事實，為眾所週知，其受有營業損失，毋庸置疑。依被上訴人所提出九十年度
    營利事業所得稅結算申報書之記載，其營業收入為八十九萬三千零五十元，平均
    每月營業收入為七萬四千四百二十一元 (893050/12=74421、四捨五入)；經審酌
    被上訴人之資本額僅為二十萬元，有附於原法院九十一年度易字第三０一六號刑
    事卷宗(第一八四頁)之台北縣政府營利事業登記公示詳細資料表一件足憑，工廠
    規模不大，用以生產之十二部機台雖全遭燒毀，惟歷經一個月之時間應足另覓場
    所及另購機台繼續營業，其所得請求之營業損失以一個月為相當，被上訴人請求
    上訴人等賠償一個月之營業損失七萬四千四百二十一元，尚稱允當。
六、從而，被上訴人依據侵權行為之法律關係，請求上訴人等應連帶賠償六十萬五千
    零一十元 (431550+11000+88040+74421=605011)，於法尚非無據，應予准許。
七、給付無確定期限者，債務人於債權人得請求給付時，經其催告而未為給付，自受
    催告時起，負遲延責任。其經債權人起訴而送達訴狀，或依督促程序送達支付命
    令，或為其他相類之行為者，與催告有同一之效力。遲延之債務，以支付金錢為
    標的者，債權人得請求依法定利率計算之遲延利息；又應付利息之債務，其利率
    未經約定，亦無法律可據者，週年利率為百分之五，民法第二百二十九條第二項
    、第二百三十三條第一項前段、第二百零三條分別定有明文。查本件被上訴人請
    求上訴人等連帶賠償損害、以支付金錢為標的，又未約定利率，併請求給付刑事
    附帶民事起訴狀最後送達翌日即九十一年十一月二十八日起至清償日止按週年利
    率百分之五計算之利息，核無不合，亦應准許。
八、綜上所述，原法院依據被上訴人之請求，於上開範圍內為其勝訴判決，並依兩造
    陳明願供擔保請求准免宣告假執行，酌定擔保金分別准許之，經核尚無違誤；上
    訴意旨，仍持陳詞指摘原法院之判決不當，求予廢棄，非有理由，應予駁回。
據上論結，本件上訴為無理由，爰判決如主文。
中　　　華　　　民　　　國　　九十三　　年　　　八　　　月　　二十六　　日
                                    民事第六庭
                                        審判長法  官　陳　博　享
                                              法  官　高　鳳　仙
                                              法  官　林　恩　山
正本係照原本作成。
不得上訴。
中　　　華　　　民　　　國　　九十三　　年　　　八　　　月　　二十七　　日
　　　　　　　　　　　　　　　　　　　　　　　書記官　鄭　靜　如
